臺灣士林地方法院交通事件裁定
原處分機關　臺北市交通事件裁決所
異　議　人
即受處分人　甲○○
上列異議人即受處分人因違反道路交通管理處罰條例案件，對於
臺北市交通事件裁決所中華民國93年10月29日所為之處分（原處
分案號：北市裁3 字第裁22─DT0000000 號），聲明異議，本院
裁定如下：
    主  文
異議駁回。
    理  由
一、按汽車駕駛人在道路收費停車處所停車，不依規定繳費者，
    處新台幣（下同）600元以上1,200元以下罰鍰，道路交通管
    理處罰條例第56條第1 項第11款定有明文。
二、原處分意旨略以：異議人甲○○所有EZ－0598號車於93年6
    月22日15時5 分許，在桃園縣蘆竹鄉○○路，被桃園縣政府
    交通局舉發「在道路收費停車處所停車不依規定繳費」違規
    ，經原處分機關依違反道路交通管理處罰條例第56條第1 項
    第11款規定，處罰鍰新臺幣600 元。
三、本件受處分人對上揭時、地，其所有之車號EZ－0598號車有
    在道路收費停車處所停車之事實，並不爭執，惟具狀聲明異
    議，意旨略以：
   1、桃園縣政府交通局對異議人所為申訴內容之函覆，僅以平
      信通知，嚴重侵害異議人受告知之權利，送達不合法，該
      函所述內容，應對異議人不生法律之拘束力。
   2、本件違反道路交通管理事件通知單上並無標明車輛顏色、
      車款、廠牌等足以識別為異議人之車輛等特徵，卻僅有車
      號，亦無其他照片等證據佐證，其是否為係爭事實之車輛
      ，顯有疑問？車號是否為停車管理人員誤載或車牌為人所
      偽造盜用，皆有可能，舉發單位根本無證明異議人確有在
      該處停車，何能謂異議人有違規之事實？
   3、違反法律上之義務而應受行政罰之行為，須以故意、過失
      為其責任要件。
   4、本件事實發生於民國93年6 月22日之端午節，依公告牌所
      示，星期日不收費，但未標示國定假日按平常日收費，而
      端午節為中國人3 大重要節慶之1 ，該日全國亦放假一日
      ，從而除異議人外，一般人亦皆會相信公告牌所示內容，
      係指只要是放假日則停車不收費，從而端午節該日停車不
      需繳納停車費，無庸置疑，且異議人從未收到本件停車繳
      費之通知，更令異議人對該日停車不須繳停車費深信不疑
      ，異議人根本沒收到繳費之通知，如何能得知自己負有繳
      納停車費之義務，故而，異議人對於本件未繳納停車毫無
      過失可言，更非故意。
   5、開立繳費通知單係就公法上具體事件所為之決定，並對外
      發生法律效果，繳費通知單應可視為書面之行政處分，依
      行政程序法第110 條第1 項送達至相對人始生效力。至於
      停車公告或停車管理單位所持有之繳費通知單副本，並無
      對外產生公法上之效果。亦有學者認為所謂行政法之正當
      法律程序，應包括受告知權，停車公告並無法使人民受到
      充分告知，實有違正當法律程序。更有甚者，如行政機關
      課予停車人負有主動查詢之義務，已增加停車人法律所無
      規定之義務，實有違法之虞。因此，繳費通知單未依法送
      達至異議人，依行政程序法第110 條第1 項之規定行政處
      分尚未生效，從而未違反道路交通管理處罰條例第56條第
      1 項第11款之規定，停車管理單位不應增加法律所無規定
      之義務，如要求停車人應主動查詢，而應補發繳費通知單
      並合法送達至停車人，始能保障人民之權益。末查，一般
      人開車至他縣市出差、旅遊亦是常見之事，一天之中到過
      何處，停過多少車位，何能仔細記得，且異議人為
      本件案件，仔細到處觀察各個停車路段之告示牌發現，一
      個路段很遠才見一面告示牌，如不特意找尋根本不知告示
      牌在何處，而各縣市告示牌上之查詢電話亦不相同，各各
      縣市繳費規定又不相同，何能期待個個停車人皆能記住停
      車查詢電話，查詢自己該繳納多少停車費？因此認本案之
      通知單未合法送達，尚未生法律上之效力，從而未違反道
      路交通管理處罰條例第56條第1 項第11款之規定。
   6、停車人逾期繳交停車費係因自己之過失或未能舉證自己無
      過失者，依司法院大法官解釋之釋字第275 號之意旨，仍
      需處以行政罰，惟行政機關處以罰鍰前應寄發催告信函並
      人民受告知權及平等原則，否則行政機關之行政行為仍屬
      違法，又異議人根本未收到本案繳費之通知，如何能得知
      自己負有繳納停車費之義務，故而，本件罰鍰並無理由。
   7、本件違規事實舉發單位桃園縣交通局對異議人之申述內容
      ，答非所問，文不對題，忽視異議人之權益，且認為他案
      件皆以相同情形處理，依平等原則，對異議人之情形亦應
      做相同處理，然殊不知，平等原則是在合法情形下始能主
      張，作為事實論斷之依據，舉發單位未依行政程序合法送
      達，行政單位違法在先，焉能主張平等原則？
   8、本案既無證據足資證明異議人有違規停車之事實及無證據
      證明異議人確已收受補繳停車費通知單，異議人顯無從繳
      納，難認有不依規定繳費之違規行為，原處分機關之處分
      顯然不當，故提出異議等云云。
四、經查：行政機關依據停車場法第12條之規定，規劃各道路收
    費停車路段及公有停車場，於道路兩端內豎立收費停車路段
    告示牌及公告停車場之所在，乃提供公物或公有營造物予可
    得確定之停車者公用之意思表示，對外直接發生法律效果之
    單方行政行為，屬於行政程序法第92條第2 項之一般行政處
    分，依行政程序法第100條第2 項、第110條第2 項之規定，
    於公告時即生送達之效力。又桃園縣政府交通局於回覆異議
    人及臺北市交通事件裁決所說明中第二點指出：「‧‧‧查
    本縣為防範因『不知要繳費』及『停車繳費通知單開立後夾
    於擋風玻璃，可能被風吹掉或被人拿手而遺失』乙節，除正
    式公告外，並於各收費路段均設置「『限停小型客貨車』，
    若停車未接獲繳費通知單，請逕洽停車管理課查詢，以免逾
    期受罰，查詢電話：00－0000000 」等醒目告示‧‧‧。」
    足徵桃園縣政府交通局已依行政程序法第100 條第2 項及停
    車場法第13條規定，於政府公報、里長辦公室公告，及收費
    路段均設有收費時間、費率、未見補繳單須查詢電話、未依
    法繳費依道路交通管理處罰條例處罰之公告牌，明確告知使
    用公有停車位車主，確已完成法定程序，此有桃園縣政府交
    通局93年9 月30日之桃交停字第0930027770號函在卷可參，
    此部分之公告亦屬前開一般處分之範圍，一經公告即生效力
    ，而使用上開停車路段及停車場者，既知使用者必須付費，
    於使用當時，行政機關對該使用者即取得停車規費之收取權
    ，而使用者亦負有支付停車規費之義務，並不以行政機關之
    繳費通知或補繳通知送達於使用者始發生停車規費之權利義
    務，準此以解，異議人不得以未見上開繳費通知單而認不發
    生停車規費之繳納義務；至究所應支付之停車規費數額若干
    ？如確實未取得該繳費通知單，則應依前開公告之內容向停
    車管理單位查詢，始為公允。本件異議人就93年6 月22日15
    時5 分，駕駛車號EZ－0598號自用小客車在蘆竹中山路之於
    道路收費停車處所停車之事實，並不爭執，是其停車離場時
    未見繳費通知單，即應循前開程序履行繳費義務，其未於繳
    費期限內查單補費，即屬不依規定繳費，原處分機關以異議
    人不依規定繳費，裁處異議人罰鍰600 元，即無不合，本件
    事證已臻明確，異議人其餘異議理由，均不足以影響本裁定
    結果，爰不一一駁斥，併此說明。從而，本件異議為無理由
    ，應予駁回。
據上論斷，應依道路交通案件處理辦法第19條，裁定如主文。
中    華    民    國    94    年    3    月    4    日
                  交通法庭法  官  張國棟
右正本證明與原本無異。
如不服本裁定，應於送達後5日內，向本院提出抗告狀。
                          書記官  何子傑
中    華    民    國    94    年    3    月    4    日
